臺灣板橋地方法院民事判決　　　　　　　 96年度訴字第281號
原　　　告　丁○○
被　　　告　甲○○
訴訟代理人　乙○○
　　　　　　　　　　　號2樓
　　　　　　丙○○
上列當事人間請求拆屋還地事件，經本院於民國96年9 月6 日言
詞辯論終結，判決如下：
    主      文
被告應將坐落台北縣泰山鄉○○段八八七之一地號土地上如複丈
成果圖所示面積六點二平方公尺建物拆除，並將土地返還原告及
全體共有人。
訴訟費用由被告負擔。
    事實及理由
一、原告主張：台北縣泰山鄉○○段887-1 地號土地（下稱系爭
    土地）為原告與其他共有人所有，遭被告無權占用並搭建地
    上物使用，被告所為已致原告所有權之行使受有損害，為此
    本於所有權提起本件訴訟等語，並聲明：被告應將坐落台北
    縣泰山鄉○○段887-1 地號土地上如複丈成明圖所示面積6.
    2 平方公尺建物拆除，並將土地返還原告及全體共有人。
二、被告則以：系爭土地原係訴外人游景人、游萬春、游碧洲共
    有，游景人於民國（下同）93年9 月17日往生，原告竟於93
    年10月1 日以買賣為原因，將該部分之土地移轉所有權予訴
    外人彭裕豪，彭某再於95年6 月21日以同一原因移轉所有權
    予原告，有陳金漢律師95年10月26日律師函可資參照，是原
    告就系爭土地並無合法權源，其以所有權人之地位提起本件
    訴訟，於法尚有未合。又被告所有門牌號碼台北縣泰山鄉○
    ○路○ 段432 巷3 號房屋及其土地係於74年8 月間向訴外人
    游景人、游萬春、游碧洲所購買，占用系爭土地之建物於被
    告買受時即已搭蓋完成，被告買受後並未加以變動，且原告
    曾與同批蓋建之鄰房7 號屋主陳三郎簽訂土地及房買賣契約
    書，並收取買賣價款，房屋既是原告賣予現住戶，原告自無
    不知被告房屋占用系爭土地之理，原告自己違章蓋屋賣給被
    告，逾20年後再請求被告拆屋還地，顯無理由等語置辯，並
    求為判決駁回原告之訴。
三、查系爭台北縣泰山鄉○○段887-1 地號土地為原告與訴外人
    游萬春、游碧洲所共有，原告權利範圍為3 分之1 ，有原告
    提出之系爭土地登記謄本為證。而被告所有門牌號碼台北縣
    泰山鄉○○路○ 段432 巷3 號房屋確有占用系爭土地，占用
    面積為6.2 平方公尺，亦經台北縣新莊市地政事務所派員測
    量實，有複丈成果圖在卷可稽。是原告主張被告上開房屋有
    占用其所有系爭土地之情，堪信屬實。
四、被告雖以前詞置辯，惟查：
    (一)按「依本法所為之登記，有絕對效力。」土地法第43條定
      有明文。查本件原告於95年6 月14日以買賣為原因取得系
      爭土地權利範圍為3 分之1 ，並於95年6 月21日經地政機
      關登記在案，有卷附系爭土地登記謄本可稽。依上開規定
      ，原告依法所為之所有權移轉登記既有絕對效力，則原告
      在該登記未予塗銷或未經判決確認其所有權不存在前，其
      為系爭土土地所有權人之身分與地位自不受影響。被告僅
      以律師函1 紙抗辯原告取得系爭土地所有權不合法，就系
      爭土地並無合法權源云云，殊無可採。
    (二)又被告另抗辯本件係原告自己蓋屋賣給被告乙節，已為原
      告否認，且被告就蓋建房屋出售之人先後指稱亦有不同，
      或稱「房地係於74年8 月間向訴外人游景人、游萬春、游
      碧洲所購買」（見96年3 月19日答辯狀，本院卷第18 頁
      ）、或稱「房屋是原告父親與游國基合蓋的」（見96年5
      月31日言詞辯筆錄，本院卷第72頁），此與「原告自己蓋
      屋」顯有所異；再參酌原告係於95年6 月間始取得系爭土
      地所有權，而被告所有之台北縣泰山鄉○○路○ 段432 巷
      3 號房屋早於74年間即已建造完成，斯時原告既非系爭土
      地所有權人，亦非被告房屋主要坐落基地即台北縣泰山鄉
      ○○段888-1 地號土地所有權人，衡情自無可能於上開土
      地上蓋建房屋並加以出售。此外，被告所提土地及廠房買
      賣契約書之真正為原告所否認，被告復未能證明其真正，
      本非可取，況僅從該契約書內記載原告有收取部分買賣價
      金分期款之事實，亦不足以證明原告有「自己蓋屋賣給被
      告」之情，是被告此部分所辯難信屬實，均無足採。
五、按所有人對於無權占有或侵奪其所有物者，得請求返還之；
    對於妨害所有權者，得請求除去之；有妨害所有權之虞者，
    得請求防止之；又各共有人對於第三人，得就共有物之全部
    為本於所有權之請求，但回復共有物之請求，僅得為共有人
    全體之利益為之。民法第767 條、第821 條分別定有明文。
    本件被告所有門牌號碼台北縣泰山鄉○○路○ 段432 巷3 號
    房屋既有占用系爭土地之事實，被告復無法證明有合法使用
    權源，則原告本於所有權依上開規定訴請被告將坐落系爭土
    地上如複丈成果圖所示面積6.2 平方公尺建物拆除，並將土
    地返還原告及全體共有人，為有理由，應予准許。
六、本件事證已臻明確，兩造所為之其他主張、陳述、所提證據
    暨被告所為訊問證人游國基、陳張月之調查證據聲請，經審
    酌後，認均與本件結論無礙，且無調查必要，爰不一一論述
    並為調查，併此敘明。
七、訴訟費用負擔之依據：民事訴訟法第78條。
中　　華　　民　　國　　96　　年　　9 　　月　　27　　日
                  民事第二庭    法　官　程怡怡
以上正本係照原本作成
如對本判決上訴，須於判決送達後20日內向本院提出上訴狀
中　　華　　民　　國　　96　　年　　10　　月　　2 　　日
                                書記官　華海珍
